臺灣高等法院民事裁定
109年度家上字第64號
上  訴  人  陳璟    
訴訟代理人  廖信憲律師
被  上訴人  丁玲    
訴訟代理人  鄧為元律師
            蔡孟容律師
            黃榆婷律師

上列上訴人因與被上訴人丁玲間請求回復繼承權等事件，對於中
華民國108年12月4日臺灣桃園地方法院107年度家繼訴字第53號
第一審判決，提起上訴，本院裁定如下：
    主  文
上訴人應於收受本裁定正本七日內，補繳第二審裁判費新臺幣陸
萬伍仟陸佰貳拾貳元，逾期不補正，即駁回上訴。
被上訴人應於收受本裁定正本七日內，補繳第一審裁判費新臺幣
肆萬叁仟柒佰肆拾捌元。
    理  由
一、按家事訴訟事件，除本法別有規定者外，準用民事訴訟法之
    規定；家事訴訟事件應準用民事訴訟法之規定繳費，家事事
    件法第51條、家事事件審理細則第41條第1項分別定有明文
    。次按訴訟標的之價額，由法院核定；以一訴主張數項標的
    者，其價額合併計算之；但所主張之數項標的互相競合或應
    為選擇者，其訴訟標的價額，應依其中價額最高者定之；分
    割共有物涉訟，以原告因分割所受利益之價額為準；向第二
    審或第三審法院上訴，依第77條之13及第77條之14規定，加
    徵裁判費十分之五，民事訴訟法第77條之1第1項、第77條之
    2第1項、第77條之11及第77條之16第1項前段分別定有明文
    。又公同共有中之一人或數人本於公同共有債權，起訴請求
    債務人向全體公同共有人為給付，非僅為自己利益為請求，
    自應以公同共有債權之全部，計算其訴訟標的之價額（最高
    法院107年度台抗字第98號裁定參照）。復請求分割共有物
    之訴，其訴訟標的價額之計算，應以原告在第一審起訴時因
    分割所受利益之客觀價額為準，此種案件上訴時，其訴訟標
    的價額及上訴利益額，亦以此為準，不因被告或原告提起上
    訴而有所歧異（最高法院94年度台抗字第146號裁定參照）
    。
二、經查：
（一）被上訴人於原法院起訴主張兩造為被繼承人陳箴之繼承人
      ，陳箴遺有如原判決附表一（下稱附表一）所示之財產，
      惟上訴人擅自提領附表一編號34所示款項，並將附表一編
      號1及編號2所示土地及建物（下合稱系爭不動產）以繼承
      為原因辦理登記為其單獨所有，聲明請求：㈠上訴人應將
      系爭不動產之繼承登記予以塗銷，並回復登記為兩造公同
      共有。㈡上訴人應返還新臺幣（下同）1萬7,231元及自起
      訴狀繕本送達翌日起至清償日止，按年息5％計算利息予陳
      箴之全體繼承人即兩造公同共有。㈢兩造公同共有如附表
      一所示遺產，應分割如民事追加變更聲明暨聲請調查證據
      狀之附表二「分割方法」欄所示。該三項請求之訴訟標的
      固不相同，惟分割共有物之判決，兼有形成判決及給付判
      決之性質（最高法院75年度第1次民事庭會議決議參照）
      ，是被上訴人之起訴，實兼具返還共有物及交付分割共有
      物之訴訟上同一目的，得因任一訴訟標的勝訴而達其目的
      ，具有經濟上同一之競合關係，其訴訟標的價額，應按其
      中價額最高者定之。依首揭說明，起訴聲明第一、二項應
      以被上訴人起訴時之交易價額為準，而系爭不動產前經本
      院107年度家抗字第122號裁定核定起訴時之交易價額為58
      9萬2,600元（見本院107年度家抗字第122號卷第55頁），
      故系爭聲明第一、二項之訴訟標的價額為590萬9,831元（
      計算式：5,892,600＋17,231＝5,909,831）；至起訴聲明第
      三項部分，揆諸首揭裁判要旨，訴訟標的價額應以被上訴
      人起訴時之聲明為準，而陳箴所遺如附表一所示之遺產於
      起訴時之總交易價格為1,868萬3,212.5元，被上訴人起訴
      時主張其應繼分為二分之一，故本項聲明之訴訟標的價額
      為934萬1,606元（計算式：18,683,212.5×1/2＝9,341,606
      ，小數點以下四捨五入）。是以，應以價額較高之934萬1
      ,606元，核定為本件第一審訴訟標的價額，應徵第一審裁
      判費9萬3,565元，扣除被上訴人已繳納第一審裁判費4萬9
      ,817元，尚欠第一審裁判費4萬3,748元未據繳納。
（二）又原審判命上訴人應將系爭不動產以繼承為原因所為所有
      權移轉登記予以塗銷，並回復為兩造公同共有；上訴人應
      返還1萬7,231元及自民國107年9月27日起加計法定遲延利
      息予陳箴之全體繼承人；兩造就附表一所示之遺產，分割
      方法如附表一「分割方法欄」所示。上訴人不服，提起本
      件上訴，就塗銷系爭不動產繼承登記，回復登記為兩造公
      同共有及返還1萬7,231本息部分之上訴利益為590萬9,831
      元；分割遺產部分，揆諸首揭說明，上訴人之上訴利益應
      以被上訴人起訴時請求分割遺產全部所受利益之客觀價額
      為計算，故為934萬1,606元。從而，本件第二審訴訟標的
      價額應為較高之934萬1,606元，應徵第二審裁判費14萬34
      7元，扣除上訴人已繳納第二審裁判費7萬4,725元，尚欠
      第二審裁判費6萬5,622元未據繳納。
（三）綜上所述，被上訴人尚應補繳第一審裁判費4萬3,748元，
      上訴人尚應補繳第二審裁判費6萬5,622元。茲限被上訴人
      、上訴人分別於收受本裁定正本7日內，如數逕向本院補
      繳，逾期未補正，即依法予以駁回，爰裁定如主文。
中　　華　　民　　國　　109 　年　　3 　　月　　31　　日
                  家事法庭
　　　　　　　　　    審判長法　官  張靜女
　　　　　　　　　　　    　法　官  曾部倫
　　　　　　　　　　　      法　官  丁蓓蓓
正本係照原本作成。
不得抗告。
中　　華　　民　　國　　109 　年　　3 　　月　　31　　日
  　　　　　　　　　　　　　書記官　余姿慧